台灣高等法院刑事判決　　　　　　　　96年度上訴字第3859號
上　訴　人　台灣台北地方法院檢察署檢察官
被　　　告　甲○○
上列上訴人因被告偽造文書等案件，不服台灣台北地方法院九十
六年度訴緝字第一一八號，中華民國九十六年八月六日第一審判
決（起訴案號：台灣台北地方法院檢察署九十三年度偵字第一三
三二一號），提起上訴，本院判決如下：
    主  文
原判決撤銷。
甲○○犯連續行使偽造準私文書罪，處有期徒刑壹年肆月，減為
有期徒刑捌月。
    事  實
本院認定之犯罪事實與原判決（如附件）事實欄之記載相同，茲
引用之。
    理  由
一、引用原判決（如附件）理由欄一二所記載之證據及理由。
二、原審依想像競合犯、連續犯及牽連犯之例，從一重論被告甲
    ○○連續行使偽造準私文書罪，量處其有期徒刑一年四月，
    併依中華民國九十六年罪犯減刑條例（下稱九十六年減刑條
    例）減其宣告刑，固非無見。
三、然按：(一)九十六年減刑條例第二條第一項第三款規定，依該
    條例減刑者，有期徒刑，減其刑期二分之一。原審既酌情量
    處被告有期徒刑一年四月，依上開規定，應減為有期徒刑八
    月，乃原判決誤減為有期徒刑七月，自有未洽。(二)刑法於民
　　國九十四年二月二日修正公布，於九十五年七月一日施行後
　  （以下依此為基準，分別稱為修正前、修正後刑法），比較
    修正前後之規定而為有利被告之適用時，應就罪刑有關之共
    犯、未遂犯、想像競合犯、牽連犯、連續犯、結合犯，以及
    累犯加重、自首減輕暨其他法定加減原因（如身分加減）與
    加減例等一切情形，綜其全部罪刑之結果而為比較，並為整
    體之適用，不能割裂而分別適用有利之條文。原判決理由三
    就被告各次行使偽造標單冒標之行為，以其同時詐欺多數活
    會會員交付會款，係以一行為觸犯數相同之罪名，適用修正
    後刑法第五十五條想像競合犯規定，各以一罪處斷；至被告
    先後多次行使偽造準私文書及詐欺取財犯行，則依修正前刑
    法第五十六條規定，分別論以連續犯，並適用修正前刑法第
    五十五條牽連犯規定，從較重之連續行使偽造準私文書罪處
    斷。顯就被告犯行，割裂分別適用修正前後之刑法規定，適
    用法則亦有不當。檢察官上訴意旨雖未指摘及(二)部分，惟其
    執(一)為由，指摘原判決不當，則為有理由，應由本院將原判
    決撤銷改判。
四、核被告所為，係犯刑法第二百十六條、第二百十條、第二百
    二十條第一項行使偽造準私文書罪，及刑法第三百三十九條
    第一項詐欺取財罪。其偽造署押之低度行為係偽造準私文書
    之部分行為；而偽造準私文書之低度行為，復為行使之高度
    行為所吸收，均不另論罪。被告各次行使偽造標單冒標之行
    為，均同時詐欺多數活會會員交付會款，係以一行為觸犯數
    相同之罪名，為同種想像競合犯，依修正前刑法第五十五條
    規定，其各次冒標行為均以一行使偽造準私文書及詐欺取財
    罪處斷。又被告先後多次行使偽造準私文書及詐欺取財犯行
    ，分別均時間緊接，手段相同，觸犯構成要件相同之罪名，
    顯係基於概括犯意反覆為之，為連續犯，各依修正前刑法第
    五十六條規定，分別以一連續行使偽造準私文書罪及連續詐
    欺取財罪論，並各加重其刑。再被告所犯連續行使偽造準私
    文書罪及連續詐欺取財罪間，有方法結果之牽連關係，應依
    修正前刑法第五十五條規定，從較重之連續行使偽造準私文
    書罪處斷。爰審酌被告係高中畢業，行為時在台大醫院從事
    看護為業，智識程度非低，其因丈夫染病，經濟陷於困頓，
    始長期以會養會並予冒標，冒標金額甚鉅，致被害人辛苦積
    蓄所得，一夕追討無門，所生損害非輕，且迄未與被害人達
    成和解，惟事後能坦承犯行，態度良好等一切情狀，量處其
    有期徒刑一年四月。又被告犯罪係在九十六年四月二十四日
    以前，且合於減刑條件，爰依九十六年減刑條例第二條第一
    項第三款，減為有期徒刑八月。至被告用以投標之標單（含
    其上偽造之署押），均於得標後丟棄而滅失，業據被告供陳
    在卷，爰不另為沒收之諭知。
據上論斷，應依刑事訴訟法第三百六十九條第一項前段、第三百
七十三條、第三百六十四條、第二百九十九條第一項前段，刑法
第二條第一項前段、第二百十六條、第二百十條、第二百二十條
第一項、第三百三十九條第一項，修正前刑法第五十五條、第五
十六條，刑法施行法第一條之一，中華民國九十六年罪犯減刑條
例第二條第一項第三款、第七條，判決如主文。
本案經檢察官羅松芳到庭執行職務。
中　　華　　民　　國　　96　　年　　10　　月　　23　　日
　　　　　　　　　刑事第二十庭  審判長法　官  楊  貴  雄
　　　　　　　　　　　　　　　　　　  法　官  鄧  振  球
　　　　　　　　　　　　　　　　　　  法　官  林  立  華
以上正本證明與原本無異。
如不服本判決，應於收受送達後十日內向本院提出上訴書狀，其
未敘述上訴之理由者並得於提起上訴後十日內向本院補提理由書
（均須按他造當事人之人數附繕本）。
                                      書記官  廖  月  女
中　　華　　民　　國　　96　　年　　10　　月　　24　　日
附錄：本案論罪科刑法條全文
刑法第216條
行使第二百十條至第二百十五條之文書者，依偽造、變造文書或
登載不實事項或使登載不實事項之規定處斷。
刑法第210條
偽造、變造私文書，足以生損害於公眾或他人者，處五年以下有
期徒刑。
刑法第220條第1項
在紙上或物品上之文字、符號、圖畫、照像，依習慣或特約，足
以為表示其用意之證明者，關於本章及本章以外各罪，以文書論
。
刑法第339條第1項
意圖為自己或第三人不法之所有，以詐術使人將本人或第三人之
物交付者，處五年以下有期徒刑、拘役或科或併科一千元以下罰
金。
